臺灣高等法院高雄分院刑事判決　　　 100年度上易字第1235號
上　訴　人
即　被　告　劉賓城
上列上訴人因竊盜案件，不服臺灣屏東地方法院100 年度易字第
812 號中華民國100 年10月5 日第一審判決（起訴案號：臺灣屏
東地方法院檢察署100 年度偵字第1516號），提起上訴，本院判
決如下：
     主  文
上訴駁回。
     理  由
一、按不服地方法院之第一審判決而上訴者，須提出上訴書狀，
    並應敘述具體理由，上訴書狀未敘述上訴理由者，應於上訴
    期間屆滿後20日內補提理由書於原審法院。逾期未補提者，
    原審法院應定期間先命補正。但上訴書狀已敘述理由，惟所
    敘述者非屬具體理由，則屬不符上訴之法定程式，由第二審
    法院以其上訴不合法律上程式，判決駁回，不生定期命補正
    之問題，刑事訴訟法第350 條第1 項、第361 條、第362 條
    、第367 條定有明文。
二、次按，上開所稱「上訴書狀應敘述具體理由」，係指須就不
    服之判決為具體之指摘而言，如僅泛稱原判決認事用法不當
    或採證違法、判決不公等，均非具體理由（法院辦理刑事訴
    訟案件應行注意事項第162 點參照）；復按所謂具體理由，
    必係依據卷內既有訴訟資料或提出新事證，指摘或表明第一
    審判決有何採證認事、用法或量刑等足以影響判決本旨之不
    當或違法，而構成應予撤銷之具體事由，始克當之（例如：
    依憑證據法則具體指出所採證據何以不具證據能力，或依憑
    卷證資料，明確指出所為證據證明力之判斷如何違背經驗、
    論理法則）；倘僅泛言原判決認定事實錯誤、違背法令、量
    刑失之過重或輕縱，而未依上揭意旨指出具體事由，或形式
    上雖已指出具體事由，然該事由縱使屬實，亦不足以認為原
    判決有何不當或違法者（例如：對不具有調查必要性之證據
    ，法院未依聲請調查亦未說明理由，或援用證據不當，但除
    去該證據仍應為同一事實之認定），皆難謂係具體理由，俾
    與第二審上訴制度旨在請求第二審法院撤銷、變更第一審不
    當或違法之判決，以實現個案救濟之立法目的相契合，並節
    制濫行上訴」（最高法院97年度台上字第892 號判決意旨參
    照）。是如上訴理由書狀並未依據卷內訴訟資料，具體指摘
    原判決認事用法有何違法或不當之情形，即屬上訴未敘述具
    體理由。
三、另按刑之酌減、量定及定執行刑等，為法院依實體法或程序
    法等相關規定，得依職權審酌、自由裁量之事項，不得任意
    指摘，必須具體表明原審判決所為自由裁量之行使，未合乎
    法律之目的，違背內部性界限，而屬權利濫用之違法，或違
    反比例原則、平等原則、公平正義等法則，始足當之，否則
    非屬具體理由，可逕由程序上予以駁回（最高法院80年台非
    字第473 號判例意旨及71年3 月2 日71年度第3 次刑事庭會
    議決議三之意旨參照）。
四、本件上訴人即被告劉賓城（下稱被告）因犯攜帶兇器竊盜罪
    ，累犯，經原審判處有期徒刑壹年貳月在案。而被告於上訴
    期間之民國（下同）100 年10月21日向原審法院提出上訴狀
    ，上訴理由略以：「被告劉賓城所犯本案竊盜罪，係臨時起
    意，一時貪念，而犯下竊盜罪，事後深思反省，實感過往的
    犯罪行為，有虧社會家庭，在此期間，不時懺悔反省檢討，
    已積極悛悔。被告本有正當職業，水泥工、木工等專長，由
    於97年間經濟風暴景氣不佳，造成失業風潮，工作不是很穩
    定，即使謀求清潔工等工作，都無法如願，身為百姓之苦，
    情何以堪。被告家境清寒，父親因病行動不便，姊姊領有精
    神重度殘障手冊，家庭急需要照顧。上列理由，懇請鈞長捨
    以法外之情，盡可讓被告減輕量刑，以便認真贖罪之心，能
    步入正軌，回饋社會家庭，如蒙恩准，實感德澤」等語。
五、經查，原審判決對被告之量刑，已審酌：「被告智識程度為
    國中畢業，家庭經濟狀況勉持，前有多次刑案執行紀錄，此
    有其臺灣高等法院被告前案紀錄表在卷可按，堪認其素行非
    佳，並考量其僅為供自己變賣花用而竊盜之動機，以足供兇
    器使用之電纜剪剪斷他人所有電纜線竊取之手段，竊得財物
    之價值、造成社會治安、被害人法益受損害及生活不便等情
    ，所持工具對於法益形成進一步受侵害之危險程度，又被告
    正值壯年，竟囿於貪念而竊取他人財物，侵害他人財產法益
    ，不知努力奮發向上，端正品行，思循正途謀生，反起意行
    竊，缺乏對他人財產權應予尊重之觀念，行為實不足取，及
    於審理中坦承犯行，犯後態度尚可」等一切情狀，就刑法第
    57條各款所定量刑應參酌之事項，均已詳加斟酌，並特別就
    「智識程度僅國中畢業、家庭經濟狀況勉持、審理中坦承犯
    行，犯後態度尚可」等有利被告之情狀，列入量刑之參考事
    由，核屬量刑自由裁量權之適法行使。被告上訴意旨就原審
    對其所犯加重竊盜罪，量處有期徒刑1 年2 月部分，並未具
    體表明原審判決所為量刑之自由裁量權行使，有何未合乎法
    律之目的，違背內部性界限，而屬權利濫用之違法，或違反
    比例原則、平等原則、公平正義等法則，足以影響判決本旨
    之不當或違法，而構成應予撤銷之具體事由，徒以「臨時起
    意，一時貪念，而犯下本案竊盜罪，事後已深知反省檢討，
    原有正當職業，因景氣不佳而失業，家境清寒，父病行動不
    便，姊領有精神重度殘障手冊，家庭急需被告照顧，請求從
    輕量刑」云云，核非屬上訴之具體理由，依首揭規定及最高
    法院判決、判例意旨之說明，本件被告提出之上訴書狀，顯
    未具備「應敘述具體理由」之要件。
六、綜上所述，被告所提出之上訴理由，既非依據卷內既有訴訟
    資料或提出新事證，具體指摘原判決上開採證、認事、用法
    、量刑，有何足以影響判決本旨之不當或違法，而構成應予
    撤銷之具體事由，徒以上開空泛之情詞，請求從輕量刑云云
    ，依據首揭說明，被告所提之前述上訴理由，核與刑事訴訟
    法第361 條第2 項所稱「具體理由」顯非相當，其上訴顯屬
    違背法律上之程式，應由本院依同法第367 條前段、第372
    條規定，不經言詞辯論，判決如主文。
據上論斷，應依刑事訴訟法第367 條前段、第372 條，判決如主
文。
中    華    民    國   100    年    12    月    23    日
                刑事第五庭    審判長法  官  曾永宗
                                    法  官  任森銓
                                    法  官  鍾宗霖
以上正本證明與原本無異。
不得上訴。
中    華    民    國   100    年    12    月    23    日
                                    書記官  邱麗莉